【裁判字號】    98,裁,700
【裁判日期】    980319
【裁判案由】    遺產稅
【裁判全文】
最  高  行  政  法  院  裁  定
                                       98年度裁字第700號
上  訴  人  甲○○
            乙○○
            丙○○
共      同
訴訟代理人  卓忠三  律師
            陳玉民  律師
被 上訴 人  財政部臺灣省北區國稅局
代  表  人  陳文宗
上列當事人間遺產稅事件，上訴人對於中華民國97年12月18日臺
北高等行政法院97年度訴字第1857號判決，提起上訴，本院裁定
如下：
    主  文
上訴駁回。
上訴審訴訟費用由上訴人連帶負擔。
    理  由
一、按對於高等行政法院判決之上訴，非以其違背法令為理由，
    不得為之，行政訴訟法第242條定有明文。依同法第243條第
    1項規定，判決不適用法規或適用不當者，為違背法令；而
    判決有同條第2項所列各款情形之一者，為當然違背法令。
    是當事人對於高等行政法院判決上訴，如依行政訴訟法第24
    3條第1項規定，以高等行政法院判決有不適用法規或適用不
    當為理由時，其上訴狀或理由書應有具體之指摘，並揭示該
    法規之條項或其內容；若係成文法以外之法則，應揭示該法
    則之旨趣；倘為司法院解釋或本院之判例，則應揭示該判解
    之字號或其內容。如以行政訴訟法第243條第2項所列各款情
    形為理由時，其上訴狀或理由書，應揭示合於該條項各款之
    事實。上訴狀或理由書如未依此項方法表明，或其所表明者
    與上開法條規定不合時，即難認為已對高等行政法院判決之
    違背法令有具體之指摘，其上訴自難認為合法。
二、本件上訴人對於高雄高等行政法院判決上訴，主張：上訴人
    之被繼承人即配偶沈文仁於民國91年2月19日死亡，由上訴
    人甲○○辦理遺產稅申報，經被上訴人核定遺產總額為新臺
    幣（下同）186,850,922元，遺產淨額169,974,112元，應納
    稅額70,480,056元。上訴人不服，就不計入遺產總額、死亡
    前2年內贈與及死亡前未償債務扣除額部分，申請復查，未
    獲變更，提起訴願，嗣經被上訴人重審復查決定：撤銷上開
    復查決定，並追減死亡前2年內贈與2,205,947元，其餘復查
    駁回。上訴人就死亡前2年內贈與併入被繼承人遺產總額徵
    稅部分仍不服，循序提起行政訴訟，經原審判決駁回。惟查
    遺產及贈與稅法（下稱遺贈稅法）第20條第1項第6款並未將
    死亡前2年內贈與之財產排除於贈與免徵贈與稅範圍內，即
    應對遺贈稅法第15條第1項第1款為目的性限縮解釋，原判決
    忽略立法機關增訂遺贈稅法第20條第1項第6款有關配偶間贈
    與行為無庸課徵贈與稅之立法意旨，且未能說明其與同法第
    15條第1項第1款規定如何適用，顯有判決不備理由之違法。
    又配偶間之贈與本即無須課稅，死亡前2年配偶之贈與未納
    入遺產課稅，並無使遺產稅課徵形同具文之疑義，原判決認
    應優先適用遺贈稅法第15條第1項第1款規定，顯違論理及平
    等原則。至公司運作上當然係依股東名簿登記而為配股之結
    果，作為認定被繼承人有允受贈與之證明，並限制贈與人就
    受贈人若未能履行贈與之負擔，得為撤銷贈與之權利，原判
    決顯有倒果為因之違誤。另上訴人甲○○並無將聯發科技公
    司股票贈與被繼承人之真意，上訴人甲○○與被繼承人沈文
    仁間之法律行為，外觀上雖為贈與，但實際上係借名登記，
    原判決未探求當事人真意，並違反舉證責任分配法則，自有
    判決違背法令之違法等語，雖以該判決違背法令為由，惟核
    其上訴理由，係就原審取捨證據、認定事實之職權行使，指
    摘其為不當，並就原審已論斷者，泛言未論斷，或就原審所
    為論斷，泛言其論斷矛盾，而非具體表明合於不適用法規、
    適用法規不當、或行政訴訟法第243條第2項所列各款之情形
    ，難認對該判決之如何違背法令已有具體之指摘。依首開規
    定及說明，應認其上訴為不合法。
三、據上論結，本件上訴為不合法。依行政訴訟法第249條第1項
    前段、第104條、民事訴訟法第95條、第78條、第85條第2項
    ，裁定如主文。
中    華    民    國    98    年    3     月    19    日
                    最高行政法院第五庭
                        審判長法官  黃  璽  君
                              法官  胡  方  新
                              法官  鄭  忠  仁
                              法官  黃  本  仁
                              法官  吳  東  都
以  上  正  本  證  明  與  原  本  無  異
中    華    民    國    98    年    3     月    20    日
                              書記官  彭  秀  玲


司法院資訊處製作；財團法人民間司法改革基金會備份。
